【裁判字號】    92,上更(一),80
【裁判日期】    921231
【裁判案由】    野生動物保育法
【裁判全文】
臺灣高等法院花蓮分院刑事判決                  九十二年度上更(一)字第八號
    上  訴  人  臺灣臺東地方法院檢察署檢察官
    被      告  乙○○
    被      告  甲○○
    右  一  人
    選任辯護人  邱聰安律師
右列上訴人因被告等違反野生動物保育法案件，不服臺灣臺東地方法院八十八年度訴
字第二三七號中華民國八十九年三月三十日第一審判決( 起訴案號：臺灣臺東地方法
院檢察署八十八年度偵字第三五三號 )，提起上訴，本院判決如左：
    主  文
原判決撤銷。
甲○○無罪。
乙○○公訴不受理。
    理  由
一、公訴旨旨略以：乙○○於民國（下同）八十七年十二月間，在台東縣海端鄉海端
    村六鄰瀧下十四號住處內，未經主管機關許可，竟基於意圖販賣之不法犯意，由
    知情且具共同犯意聯絡之甲○○協同一位住在南橫公路不詳姓名之布農族原住民
    宰殺之臺灣水鹿腳蹄七隻、胃一個，前往臺東縣海端鄉海端村六鄰瀧下十四號乙
    ○○（已死亡）住處，將上述未經主管機關許可，業經主管機關公告為保育類野
    生動物之產製品，售予知情之乙○○，由乙○○將之煮成藥材之後，轉售予不知
    名之知本賣藥材販商，嗣於八十八年一月十五日下午四時許，在上揭住處內為警
    搜索查獲，並扣得臺灣水鹿腳蹄七隻及胃一個，因而認甲○○、乙○○共同涉有
    野生動物保育法第四十一條第一項第二款之罪名。
二、按行為之處罰，以行為時之法律有明文規定者為限，刑法第一條揭示罪刑法定主
    義。再按保育類之野生動物，依野生動物保育法第四條第一項第一款、第二項之
    規定，係指由野生動物保育諮詢委員會評估分類，經中央主管機關指定公告並製
    作名錄之瀕臨絕種、珍貴稀有及其他應予保育之野生動物而言。又同法第四十條
    第一項第二款「未經主管機關同意，買賣或意圖販賣而陳列、展示保育類野生動
    物或瀕臨絕種及珍貴稀有野生動物產製品者。」之罪，其所保護之客體，分別為
    保育類野生動物，或瀕臨絕種及珍貴稀有野生動物產製品，參酌同法第三十五條
之規定，關於野生動物之「產製品」不得擅自買賣、或意圖販賣而陳列、展示之
    處罰，以未經中央主管機關依法指定公告並製作名錄之瀕臨絕種及稀有野生動物
    之「產製品」為限，而依同法第三條第六款規定：野生動物產製品，係指野生動
    物之屍體、骨、角、牙、皮、毛、卵、器官之全部、部分或其加工品。
三、經查：臺灣水鹿係屬於行政院農業委員會依野生動物保育法公告之珍貴稀有保育
    類野生動物；台灣水鹿產製品經該會依野生動物保育法第三十五條第二項規定，
    於九十一年五月二十一日以農林字第○九一○○三○八七四號公告，自九十一年
    六月一日起實施，非經主管機關之同意，不得買賣或在公共場所陳列、展示，有
    行政院農業委員會九十二年十一月十九日農林字第○九二○一六七三九六號函一
    紙在卷可佐（本院卷第四十九頁），則公訴意旨之事實，即非法律所處罰之行為
    ，應為被告甲○○無罪之諭知，原審依據之理由，雖有不同，但結論相同，此部
    分，公訴人仍執前詞，提起上訴，為無理由，應予駁回。
四、另查：被告乙○○已於九十二年二月八日死亡，有戶籍謄本乙份附卷 (本院卷第
    五十三頁），原審未及審酌，諭知無罪判決自有未當，檢察官之上訴意旨，雖未
    執此指摘，惟原判決此部分既有可議，應予撤銷並諭知被告乙○○不受理之判決
    。
據上論斷，應依刑事訴訟法第三百六十八條、第三百六十九條第一項前段、第三百六
十四條、第三百零三條第五款，判決如主文。
本案經檢察官崔紀鎮到庭執行職務。
中      華      民      國      九十二     年    十二    月    三十一   日
                                    審判長法官  謝  志  揚
                                          法官  莊  謙  崇
                                          法官  陳  淑  媛
右正本證明與原本無異。
如不服本判決，應於送達後十日內，向本院提出上訴狀。其未敘述理由者，並應於提
出上訴狀後十日內向本院補提理由狀（須附繕本）。
                                        書記官  邱  廣  譽
中      華      民      國      九十三     年     一     月     五     日


司法院資訊處製作；財團法人民間司法改革基金會備份。
